【裁判字號】    98,訴,1269
【裁判日期】    981016
【裁判案由】    搶奪等
【裁判全文】
臺灣高雄地方法院刑事判決              98年度訴字第1269號
公  訴  人  臺灣高雄地方法院檢察署檢察官
被      告  乙○○
                    （
上列被告因竊盜案件，經檢察官提起公訴（98年度偵字第21857
號），茲因被告就被訴事實為有罪之陳述，經告知簡式審判程序
意旨，並聽取公訴人及被告之意見後，本院合議庭裁定由受命法
官獨任依簡式審判程序審理，判決如下：
    主  文
乙○○犯附表一編號(一)所示竊盜罪，累犯，處有期徒刑捌月。又
犯附表一編號(二)所示攜帶兇器竊盜罪，累犯，處有期徒刑壹年，
未扣案螺絲起子壹把沒收。又犯附表二編號(一)、(二)所示意圖為自
己不法之所有，而搶奪他人之動產罪，共二罪，均累犯，各處有
期徒刑壹年陸月。又犯附表二編號(三)所示意圖為自己不法之所有
，攜帶兇器，搶奪他人之動產罪未遂，累犯，處有期徒刑壹年陸
月，同上未扣案螺絲起子壹把沒收。應執行有期徒刑陸年，同上
未扣案螺絲起子壹把沒收。
    事  實
一、乙○○有贓物、搶奪等前案經法院判刑確定之紀錄，最近一
    次經徒刑執行完畢係因民國94年間犯常業搶奪罪，經臺灣高
    等法院95年度上訴字第769 號（臺灣士林地方法院94年度訴
    字第722 號）判處有期徒刑3 年10月確定，於95年6 月16日
    入監執行，97年8 月22日縮刑假釋出監付保護管束，98年4
    月17日因保護管束期滿未經撤銷假釋而執行完畢。
二、詎其經前開徒刑執行完畢後5 年內，仍不知悔悟，復於98年
    7 月14日至98年7 月21日間，分別基於意圖為自己不法所有
    而竊盜及搶奪之犯意，按附表所示之時間、地點及內容，先
    後竊取伍龍吉、蔡碧雲之動產，並著手搶奪徐嘉凰、徐孟瑜
    、柯蔣秀華之財物，嗣因著手附表二編號(三)所示搶奪犯行，
    於尚未得手之際，為路人合力逮捕報警而查獲。
三、案經高雄市政府警察局前鎮分局報告臺灣高雄地方法院檢察
    署檢察官偵查起訴。
    理  由
一、證據能力部分：本件被告乙○○所犯係死刑、無期徒刑、最
    輕本刑為3 年以上有期徒刑以外之罪，已經被告就被訴事實
    為有罪之陳述，經本院聽取當事人之意見後，依刑事訴訟法
    第273 條之1 第1 項之規定，裁定進行簡式審判程序。又本
    件卷內之人證、物證、書證等證據，依同法第273 條之2 規
    定，不受第159 條第1 項關於傳聞法則規定之限制，依法均
    有證據能力，合先敘明。
二、前揭犯罪事實，業據被告乙○○於本院審理時自白不諱，並
    經證人即被害人伍龍吉、蔡碧雲、柯蔣秀華，證人即在場目
    擊之人蔡皓如、韋緒鴻、謝炘寰、陳冠宏於警詢中，證人即
    被害人徐嘉凰、徐孟瑜於警詢及偵查中證述綦詳，復有扣押
    物品目錄表、贓物認領保管單、現場及採證照片5 幀（98年
    度偵字第21857 號案卷〔下稱偵卷(一)〕第25頁、第26頁、第
    57頁）在卷可稽，被告乙○○自白竊盜及搶奪犯行，堪認與
    事實相符，犯行堪予認定。本件被告犯罪事證已臻明確，應
    依法論科。
三、按刑法第321 條第1 項第3 款之攜帶兇器竊盜罪，係以行為
    人攜帶兇器竊盜為其加重條件，此所謂兇器，其種類並無限
    制，凡客觀上足對人之生命、身體、安全構成威脅，具有危
    險性之兇器均屬之，且祇須行竊時攜帶此種具有危險性之兇
    器為已足，並不以攜帶之初有行兇之意圖為必要，最高法院
    79年臺上字第5253號判例意旨參照。被告乙○○犯附表一編
    號(二)、附表二編號(三)所示犯行所攜帶之工具螺絲起子1 把雖
    未經扣案，然依卷附查獲當時現場拍攝照片所示（偵卷(一)第
    25頁上方），其外觀上除與一般常用手工使用之螺絲起子無
    異，依其物堅硬、銳利且易於握持運使之狀況，並足供被告
    乙○○犯附表一編號(二)所示犯行時，持以輕易拆卸金屬螺絲
    及車牌使用，對於人體顯然具有危險性，為前開所稱之兇器
    。核被告乙○○前開所犯罪責如下：
  (一)被告如附表一編號(一)所示行為，係犯刑法第320 條第1 項普
    通竊盜罪；附表一編號(二)所示，係犯刑法第321 條第1 項第
    3 款攜帶兇器之加重竊盜罪；附表二編號(一)、(二)所示，係犯
    刑法第325 條搶奪罪；附表二編號(三)所示，係犯刑法第326
    條第2 項、第321 條第1 項第3 款之攜帶兇器加重搶奪罪未
    遂。被告乙○○實施附表二編號(三)所示搶奪犯行時，並隨車
    攜帶前開螺絲起子1 把，除據被告乙○○於本院審理時自承
    不諱，並有呈現查獲當時該起子落於上開被告所騎而已經倒
    地機車一旁情形之採證照片（偵卷(一)第25頁上方）在卷可稽
    ，揆諸前開說明，不論其攜帶之動機為何，要應認為有刑法
    第321 條第1 項第3 款加重要件之適用，公訴意旨以被告此
    部分所犯為刑法第325 條第2 項普通搶奪罪未遂而提起公訴
    ，尚有未盡，應由本院本其同一基本社會事實而變更起訴法
    條。
  (二)又刑罰法規所規定各該特定犯罪，除原已集合多數犯行為構
    成要件行為態樣或其他特別規定者外，行為人主觀上僅須具
    備對於法條規定各該構成要件之「認識」及「意欲」（即構
    成要件之「知」與「欲」），其主觀不法構成要件即已該當
    ，至其動機或在個案中誘發多次行為之共同主觀意向聯繫（
    如概括、整體犯意等）為何，要非所問，今被告乙○○前開
    2 次竊盜、3 次搶奪犯行既均具備完整並可獨立區隔之主、
    客觀不法構成要件，應各自成立並論以數罪而分論併罰之。
  (三)被告前因犯常業搶奪罪，經臺灣高等法院95年度上訴字第76
    9 號（臺灣士林地方法院94年度訴字第722 號）判處有期徒
    刑3 年10月確定，於95年6 月16日入監執行，97年8 月22日
    縮刑假釋出監付保護管束，98年4 月17日因保護管束期滿未
    經撤銷假釋而執行完畢，有臺灣高等法院被告前案紀錄表及
    臺灣高雄地方法院檢察署刑案資料查註紀錄表各1 份在卷可
    按，其前開各項犯行乃受徒刑之執行完畢，5 年以內因故意
    而再犯有期徒刑以上之罪，各應依累犯之規定，加重其刑。
    又其附表二編號(三)部分所示犯行，係著手於搶奪罪構成要件
    之實行而不遂，另依刑法第25條第2 項未遂犯之規定減輕其
    刑，並依法先加後減。
四、爰審酌被告乙○○為70年6 月21日出生、受有國中畢業教育
    程度、自稱以擔任泥水工為業之人，除有年籍資料附卷可按
    ，並據其在本院審理時自陳在卷，本件犯罪時年28歲，除前
    開構成累犯加重要件之執行紀錄，已如前述，不再重複評價
    者外，並曾因贓物案件經臺灣屏東地方法院93年度簡字第64
    5 號判處拘役20日確定，於93年6 月21日易科罰金執行完畢
    ，有臺灣高等法院被告前案紀錄表及臺灣高雄地方法院檢察
    署刑案資料查註紀錄表各1 份在卷可按，素行欠佳，並考量
    其為實現搶奪計劃而竊盜機車、號牌之動機，為求不勞而獲
    ，在人車往來頻繁之公共道路上飛車強扯女子皮包，全然不
    顧公眾往來交通安全及對被害人生命、身體形成高度危險之
    犯罪手段，其攜帶兇器所為部分，所持工具螺絲起子對於法
    益造成進一步侵害之危險程度，各次犯罪所得財物之價值、
    數額，對於社會風氣、治安及公眾生命、財產法益所生危害
    ，犯罪後於本院審理時，均能坦認犯行，犯後態度尚可，及
    其前案搶奪犯行經法院量處有期徒刑3 年10月以為矯治並執
    行完畢如上，未幾即數犯本件同種犯行，前案量定處遇之種
    類、強度顯不足以改善其惡性，公訴意旨具體請求本院定其
    應執行有期徒刑7 年6 月，亦略有過重等一切情狀，量處徒
    刑如主文所示，並定其應執行之刑，以資儆懲。
五、未扣案螺絲起子1 把為被告乙○○所有，並於附表一編號(二)
    、附表二編號(三)所示犯行中持用攜帶，業據其自承在卷，茲
    其物未經扣案之原因除經被告於本院審理時供稱：可能是承
    辦警員於查獲時，以為係同在現場前開贓車上原有之物而一
    併發還被害人等語外，依現有卷證復不能證明已經滅失，應
    依刑法第38條第1 項第2 款規定併為沒收之諭知。
據上論斷，應依刑事訴訟法第273 條之1 第1 項、第299 條第1
項前段、第300 條，刑法第320 條第1 項、第321 條第1 項第3
款、第325 條第1 項、第326 條第2 項、第1 項、第47條第1 項
、第25條第2 項、第51條第5 款、第38條第1 項第2 款，刑法施
行法第1 條之1 ，判決如主文。
案經檢察官甲○○到庭執行職務
中    華    民    國    98    年    10    月    16    日
                    刑事第十九庭  法  官  陳松檀
以上正本證明與原本無異。
如不服本判決應於收受判決後10日內向本院提出上訴書狀，並應
敘述具體理由；其未敘述上訴理由者，應於上訴期間屆滿後20日
內向本院補提理由書（均須按他造當事人之人數附繕本）「切勿
逕送上級法院」。
中    華    民    國    98    年    10    月    16    日
                                  書記官  彭帥雄
附錄本判決論罪科刑法條全文
中華民國刑法第320條
意圖為自己或第三人不法之所有，而竊取他人之動產者，為竊盜
罪，處5 年以下有期徒刑、拘役或5 百元以下罰金。
意圖為自己或第三人不法之利益，而竊佔他人之不動產者，依前
項之規定處斷。
前二項之未遂犯罰之。
中華民國刑法第321條
犯竊盜罪而有左列情形之一者，處6 月以上、5 年以下有期徒刑
：
一、於夜間侵入住宅或有人居住之建築物、船艦或隱匿其內而犯
    之者。
二、毀越門扇、牆垣或其他安全設備而犯之者。
三、攜帶兇器而犯之者。
四、結夥三人以上而犯之者。
五、乘火災、水災或其他災害之際而犯之者。
六、在車站或埠頭而犯之者。
前項之未遂犯罰之。
中華民國刑法第325條
意圖為自己或第三人不法之所有，而搶奪他人之動產者，處6 月
以上5 年以下有期徒刑。
因而致人於死者，處無期徒刑或7 年以上有期徒刑，致重傷者，
處3 年以上10年以下有期徒刑。
第1 項之未遂犯罰之。
中華民國刑法第326條
犯前條第1 項之罪，而有第321 條第1 項各款情形之一者，處1
年以上7 年以下有期徒刑。
前項之未遂犯罰之。
【附表一】
┌─┬──────┬──────┬────┬───────────────────┐
│  │  時    間  │  地    點  │ 被害人 │    行                          為    │
├─┼──────┼──────┼────┼───────────────────┤
│(一)│98年7 月14日│屏東縣東港鎮│ 伍龍吉 │徒手竊取被害人所有並停放該處之車牌號碼│
│  │晚間8 時10分│船頭路25之7 │        │CEG-975 號重型機車供後開附表二所示各次│
│  │許          │號前        │        │犯罪時騎用。                          │
├─┼──────┼──────┼────┼───────────────────┤
│(二)│98年7 月20日│高雄縣林園鄉│ 蔡碧雲 │持其所有而客觀上對人體具有危險性，可供│
│  │某時許      │林園大橋下某│        │兇器使用之螺絲起子1 把，將被害人所有並│
│  │            │處          │        │停放該處機車配掛之「GH3-482 」號號牌拆│
│  │            │            │        │卸竊取後，改懸於前項竊得機車上。      │
└─┴──────┴──────┴────┴───────────────────┘
【附表二】
┌─┬──────┬──────┬────┬───────────────────┐
│  │  時    間  │  地    點  │ 被害人 │    行                          為    │
├─┼──────┼──────┼────┼───────────────────┤
│(一)│98年7 月14日│高雄市三民區│ 徐嘉凰 │駕駛前開竊得機車，利用被害人正與友人聊│
│  │晚間11時44分│南華路231 號│        │天而不及防備之際，自右後方接近並猛力扯│
│  │許          │前          │        │下被害人肩上所背，內有手機1 支及化妝品│
│  │            │            │        │之皮包1 只而搶奪之。                  │
├─┼──────┼──────┼────┼───────────────────┤
│(二)│98年7 月19日│高雄市前鎮區│ 徐孟瑜 │駕駛前開竊得機車，利用被害人徒步行走而│
│  │晚間10時30分│崗山南街466 │        │不及防備之際，自右後方接近並猛力扯走被│
│  │許          │號前        │        │害人夾在腋下，內有信用卡5 張、手機2 支│
│  │            │            │        │及現金約新臺幣（下同）50,000元之皮包1 │
│  │            │            │        │只而搶奪之。                          │
├─┼──────┼──────┼────┼───────────────────┤
│(三)│98年7 月21日│高雄市前鎮區│柯蔣秀華│駕駛前開竊得機車並隨車攜帶上開其所有之│
│  │晚間9 時25分│廣西路488 號│        │螺絲起子1 把，利用被害人乘坐他人駕駛之│
│  │許          │前          │        │行駛中機車後座，不及防備之際，自右後方│
│  │            │            │        │接近並猛力拉扯被害人所背皮包而著手搶奪│
│  │            │            │        │行為時，為被害人所抗拒，旋因兩車均失控│
│  │            │            │        │倒地，為路人合力逮捕而不遂。          │
└─┴──────┴──────┴────┴───────────────────┘


司法院資訊處製作；財團法人民間司法改革基金會備份。
